【裁判字號】    94,交簡上,78
【裁判日期】    950302
【裁判案由】    公共危險
【裁判全文】
臺灣嘉義地方法院刑事判決          94年度交簡上字第78號
上  訴  人
即  被  告  己○○
上列上訴人因公共危險案件，不服本院嘉義簡易庭94年度嘉交簡
字第650號中華民國94年11月4日所為第一審判決（聲請簡易判決
處刑書案號：臺灣嘉義地方法院檢察署94年度嘉交簡字第650號
），提起上訴，本院管轄之第二審合議庭判決如下：
    主  文
上訴駁回。
    事實及理由
一、本案經本院審理結果，認第一審簡易判決依刑法第185條之
    3，判處被告己○○拘役40日，如易科罰金，以300元折算1
    日，認事用法及量刑均無不當，應予維持，並引用第一審簡
    易判決書記載之事實 (即如檢察官聲請簡易判決處刑書所載
    ) 。
二、被告提起上訴略以：民國94年3月21日晚間伊雖有喝酒，但
    與丙○○吵架之後，係請友人丁○○幫伊將車子移開，警方
    到場時，伊在車上休息，並無駕車之行為；又縱認伊有酒後
    駕車之行為，原審判處拘役40日，亦嫌過重等語。經查：
(一)證人即當時到場處理之員警戊○○到庭結證稱：94年3月21
    日伊與巡佐許清榮接到勤務中心指示到民雄夜市處理被告與
    丙○○的糾紛。丙○○看到巡邏車到，即向伊等招手並帶同
    至被告停車處即嘉義縣民雄鄉○○街90號前，伊等到達時，
    被告在車上，車子燈亮著，引擎也發動著，車子還是慢慢的
    移動，伊等向被告招手，請被告停車下來，被告下車後滿身
    酒味，丙○○指證被告有喝酒，伊等就去拿照相機，除在現
    場四周圍照相，也對被告的車子照相，因為被告的車子沒有
    停好，伊還幫被告將車子停好，然後將被告帶回警察局施以
    酒測等語 (見本院交簡上卷第43頁)；而證人丙○○亦結證
    稱：事發當天係因被告將車子停在伊攤位前，使車輛無法通
    過，伊去跟被告講，之後兩個人發生衝突，此時有人去報警
    ，警察來之前，伊看到被告進入車內將車子倒車停在一個空
    地，伊看到警察來，即向警察指明係該輛車。警察叫被告下
    車時，被告車子引擎還發動著，當時被告的車子是逆向停放
    。伊與丁○○在該處擺攤已有一段時間，伊可分的清楚被告
    與丁○○，伊沒有看錯人等語 (見本院交簡上卷第46、47頁
    )，上開2證人就被告親自駕車行駛之行為均結證一致，而證
    人戊○○與被告前無何嫌隙，當日係接獲勤務中心之通報始
    至現場處理被告與證人丙○○之紛爭；證人丙○○雖在當日
    與被告發生打架糾紛，然嗣已與被告達成和解，撤回對被告
    之傷害及毀損告訴 (見94年度調偵字第197號卷第6頁)，其
    等均無故意虛構上情誣攀被告之動機，堪認其等上開證言係
    屬真實而可採。
(二)證人乙○○到庭結證稱：94年3月21日伊有看到被告與證人
    丙○○吵架，吵完架後，伊沒有看到被告上車，但伊看到被
    告的車子從丙○○攤位前倒車時，就從圍牆裡面走出來，一
    直到警察到場、被告從駕駛座下車，伊都沒有看到其他人進
    入這台車，這段期間伊走來走去，視線並沒有被阻擋等語(
    見本院交簡上卷第51、52頁)；暨證人甲○○到庭證稱：伊
    當天有看到被告喝酒、掀桌、把車子停在證人丙○○的攤位
    前，警察來的時候，停在證人丙○○攤位前之車子已經駛離
    停在進興街之大路上等語 (見本院交簡上卷第49頁)，而證
    人乙○○、甲○○與被告間前均無何糾葛，衡情並無設詞陷
    被告於罪之理，其等證言當係出於親眼見聞所為之陳述而可
    採信。則證人乙○○自被告車輛開始移動迄車輛靜止，視線
    均未離開該輛汽車，期間並無見到其他人進入車內，最後係
    被告自駕駛座下車，而據證人甲○○所證該輛車原係停在證
    人丙○○之攤位前，警察到場時已移至他處，再參諸證人戊○○及丙○○之上開證言，足見被告應有駕駛上開車輛之行
    為無訛。
(三)證人丁○○雖到庭結證稱：事發當時，伊與邱慧瑩在擺攤賣
    花生，被告開車去找伊，伊有拿2罐啤酒和一點高梁給被告
    喝，伊知道好像是因為被告的車子擋在證人丙○○的攤位前
    ，2人才發生爭吵，而因為被告的車子也擋住伊的車，被告
    尚在與人爭吵，伊遂問被告要伊幫忙將車開走或被告自己開
    走，嗣被告拿鑰匙予伊，伊即將被告車子開至另一攤已收攤
    之空地上 (非自己之攤位前)，將引擎關掉，門鎖起來，鑰
    匙還被告，警察來時，被告是在伊幫被告停妥車子的地方，
    人在車外等語 (見本院交簡上卷第71至75頁)，表示被告之
    車輛係伊由證人丙○○攤位前駕駛至警察到達時車輛之停止
    點，與前揭證人所述情節迥然有異。惟：1、證人丁○○證
    稱伊幫被告移車係因為被告正在與人吵架 (見前卷第74頁)
    ，與被告所辯證人丁○○幫其移車時，其已與證人丙○○吵
    完架等語 (見前卷第26頁)相互矛盾；2、證人丁○○稱伊將
    車子駛至另一攤已收攤之空地上，亦與被告於95年1月24 日
    審理時所稱其被警方查獲時，車子係停在證人丁○○自己之
    攤位前等語 (見前開卷第41頁)不相符合；3、被告雖於本院
    95年2月16日審理時翻異前詞，改稱為警查獲時伊車子係停
    在另一個攤位前，而非證人丁○○之攤位前 (見前卷第79
    頁)，惟此顯與被告於本院95年1月24日審理時之供述不一，
    益可見被告係依隨證人丁○○之審理證詞，而翻異前供；4
    、被告於本院95年1月24日審理時證稱，為警查獲時，伊身
    體係坐在駕駛座上 (見前卷第41頁)，證人丁○○於本院95
    年2月16日審理時則證稱，為警查獲時，被告人係在車子外
    面 (見前卷第75頁)，2人所述亦有歧異；5、況倘如依證人
    丁○○所證，其將被告之車輛停妥後，有將引擎關掉，鎖上
    車門，再將鑰匙歸還被告，又依被告所辯，證人丁○○停妥
    後，伊並無駕駛車輛之情，則為何被告為警查獲時，證人戊○○、丙○○、乙○○均見該車之引擎當處於發動狀態? 本
    院衡以證人丁○○係被告之友性證人，此由被告尚特地駕車
    至證人丁○○攤位喝酒，及本院依戶籍資料及證人丁○○於
    警詢時所陳地址傳喚到庭作證，均經郵局以「原址查無此人
    」退回 (見本院交簡上卷第62頁)，然被告竟能自行帶同證
    人丁○○到庭應訊作證，足見其2人之關係匪淺，其所為之
    證詞，不免有偏頗、迴護被告之虞，自難遽加信憑，再參以
    其證言有諸多如前所指之瑕疵，堪認證人丁○○所為之證言
    應係事後迴護被告之詞，無可採信。被告空言否認有駕車之
    行為，亦屬卸責之詞而無足採。綜上所述，被告於飲酒後駕
    駛車輛之事實，堪以認定。
(四)按汽車駕駛人飲酒後吐氣所含酒精濃度逾每公升0.25毫克者
    不得駕駛，道路交通安全規則第114條第2款訂有明文；酒精
    濃度過量而駕駛汽車者，道路交通管理處罰條例第35條第1
    項第1款亦有處罰之規定，前述禁止、處罰之交通法規，無
    非在保障駕駛人行車及其他用路人之安全。蓋酒精對中樞神
    經系統具有麻醉作用，對人體之影響雖因人而異，惟多與血
    液中所含酒精濃度成正比，依國外交通肇事統計結果，駕駛
    人飲酒後呼氣所含酒精濃度達每公升0.55毫克時，其肇事率
    為一般正常人之10倍，認已達不能安全駕車之標準，此業經
    法務部88年5月18日法88檢字第001669號函告週知。查被告
    於94年3月21日23時29分時之吐氣所含酒精濃度為每公升
    0.64 毫克，有酒精測定紀錄表1紙在卷可按，已超過道路交
    通安全規則所定之標準，且其於本院審理中自承當時患有感
    冒且有喝酒，人非常不舒服等語 (見本院交簡上卷第41、45
    頁)，足認被告當時已達不能安全駕駛動力交通工具之程度
    。綜上所述，被告服用酒類，不能安全駕駛動力交通工具而
    駕駛之事實已堪認定。
(五)按刑之量定，係實體法上賦予法院得為自由裁量之事項，倘
    其未有逾越法律所規定之範圍，或濫用其權限，即不得任意
    指為違法（最高法院75年台上字第7033號判例參照）。質言
    之，法官為量刑之裁量時，除不得逾越法定刑或法定要件外
    ，尚應符合法規範之體系及目的，遵守一般有效之經驗及論
    理法則，亦即應兼顧裁量之外部及內部性界限，如非顯有裁
    量逾越或裁量濫用之違法情事，自不得任意指為違法。原審
    基於上開認定，在法定刑度內判處拘役40日，已兼顧裁量之
    外部及內部性界限，符合法規範之體系與目的，並未逾越法
    律所規定之範圍，更無濫用其權限或悖離經驗或論理法則之
    情事，原審量刑應屬妥適。準此，上訴意旨尚無理由，應予
    駁回。
三、被告雖於本院準備程序中陳稱：事發當天，伊有喝酒但未駕
    車，警察仍開立2張舉發違反道路交通管理事件通知單 (下
    稱舉發單)舉發伊酒後駕車及無照駕駛，嗣嘉義縣警察局民
    雄分局又寄給伊2張舉發單，稱之前的2張舉發單不算數，顯
    見警方一開始即有偽造文書，入伊於罪之行為，而因伊將嗣
    後所寄發之舉發單撕掉，故聲請調閱民雄分局新開立之舉發
    單，證明伊實際上並未駕車。惟被告於上開時間、地點，飲
    酒後已達不能安全駕駛動力交通工具之程度而駕車之事實，
    業有如前之證據足資證明，該待證事實已臻明確，無再調查
    之必要，爰駁回其此部分之聲請，併此敘明。
據上論斷，應依刑事訴訟法第455條之1第1項、第3項、第368條
，判決如主文。
本案經檢察官陳美君到庭執行職務。
中    華    民    國    95    年    3    月    2      日
                  刑事第五庭  審判長法  官  林信旭
                                    法  官  蔡憲德
                                    法  官  蘇姵文
上列正本證明與原本無異。
本件不得上訴。
中    華    民    國    95    年     3    月    2     日
                                    書記官  林金福


司法院資訊處製作；財團法人民間司法改革基金會備份。
